【裁判字號】    89,易,662
【裁判日期】    900411
【裁判案由】    詐欺
【裁判全文】
臺灣嘉義地方法院刑事判決                          八十九年度易字第六六二號
    公  訴  人  臺灣嘉義地方法院檢察署檢察官
    被      告  辛○○
                丁○○
    右  二  人
    選任辯護人  嚴庚辰律師
    被      告  丙○○
                己○○
    右  二  人
    選任辯護人  何永福律師
右列被告因詐欺案件，經檢察官提起公訴（八十九年度偵字第三七○五號），本院判
決如左：
    主  文
辛○○、丁○○、柯鑑任、己○○共同連續意圖為自己不法之所有，以詐術使人將本
人之物交付，各處有期徒刑柒月。
    事  實
一、辛○○為東億電料行及建成電子實業有限公司（下稱建成公司）之負責人，其子
    柯建唐、柯鑑任及媳己○○則為上開電料行及公司之實際經營人，四人明知東億
    電料行及建成公司已無償債之意願及能力，竟基於共同意圖為自己不法所有之概
    括犯意，自民國八十八年六月起至同年九月二十日止，連續向甲○○○○股份有
    限公司（下稱士林公司）訂購電機產品，共計新台幣（下同）一千六百零三萬零
    七百七十九元（每月訂貨量如附表一所示），並交付如附表二所示以建成公司、
    負責人辛○○為發票人，付款人均為台灣省合作金庫嘉義支庫（下稱合作金庫）
    之九張支票以取信於士林公司，致該公司陷於錯誤，而依約陸續交付上開貨品。
    詎上開支票屆期提示，卻因拒絕往來而均遭退票，復屢催無著，士林公司始知受
    騙。
二、案經士林公司訴請臺灣嘉義地方法院檢察署檢察官偵查起訴。
    理  由
一、訊據被告辛○○、柯建唐、己○○、柯鑑任固坦承有向告訴人士林公司訂購貨物
    ，並交付前揭支票之事實，惟皆矢口否認有何詐欺之犯行，被告辛○○辯稱：先
    夫生前於五十五年間創立建成電料行，即為士林公司之特約經銷商達三十餘年，
    嗣於八十一年九月間去世後，由其接任經營並改名為東億電料行，繼續為士林公
    司之特約經銷商，是士林公司願意於八十八年六月起至同年九月二十日，陸續出
    貨一千六百零三萬零七百七十九元之電機產品予被告公司，純係基於雙方長期合
    作之信賴關係，絕非陷於錯誤所致；且其發現財務週轉發生困難後，即於八十八
    年八、九二月間，退還士林公司之貨品達五百八十七萬元，並曾給付貨款約二十
    六萬元之多，被告公司因遭案外人蔡櫻花積欠四百二十萬元，蔡正佳欠款六十四
    萬元致資金週轉不靈，被告公司現僅積欠士林公司貨款未還，其餘債務均與其他
    債權人解決，顯見被告公司有償債誠意云云；被告丁○○辯稱：其為東億電料行
    之員工、建成公司之掛名股東，平常僅負責送貨，並按月領取薪資，不能僅憑其
    曾於士林公司之交貨單上簽收，即認定有共同詐欺之犯意聯絡云云；被告柯鑑任
    辯稱：其僅係東億電料行之業務員、建成公司之掛名股東，平常僅負責送貨，並
    按月領取薪資，公司財務之事，全由被告辛○○一人處理云云；被告己○○則辯
    稱：其平常在家相夫教子，僅在閒餘時間幫公司接聽電話，從未插手介入公司之
    經營業務，在被告公司出現財務困難後，為另謀生計，始籌資二十餘萬元，與胞
    弟黃士峰在八十八年十月八日設立「凱軒企業有限公司」（下稱凱軒公司），從
    事小本之電池材料及日光燈買賣，絕無販賣或藏匿士林公司之貨品云云。
（一）經查右揭犯罪事實，業據告訴代理人庚○○指述歷歷，並有營利事業登記抄本
      、公司變更登記事項卡影本各一份，及自八十八年六月二十八日起至八十八年
      九月二十日止之出貨單影本三十三紙附於偵查卷可按。且被告等人所交付如附
      表二之九張支票，於第一張支票屆期（八十八年九月二十一日）不久之同年十
      月二十九日，上開合作金庫之支票存款帳戶即因存款不足，而遭台灣地區各縣
      市票據交換所公告拒絕往來，亦有支票及退票理由單影本各九張、合作金庫八
      十九年二月九日合金嘉存字第六三三號函暨所附之交易明細表十八張附卷可稽
      ，足證上開帳戶於拒絕往來前即已陸續退票。又被告公司於拒絕往來前之八月
      份，仍進貨達五百四十四萬七千五百五十七元，九月一日至二十日之進貨金額
      更高達六百六十九萬九千五百五十三元，顯超出其正常交易之金額甚多，且更
      進而於退票前一日即八十八年九月二十日，仍向士林公司進貨三十七萬八千八
      百七十四元之事實，為被告等人所不否認，且有統一發票影本十四份、銷貨金
      額統計表一份及交貨單影本三十三紙附於偵查卷足按。
（二）被告公司於八十八年八、九二月間，退還予士林公司之貨品中，經品管認可良
      品有五百一十四萬五千二百三十八元，舊機種、不堪用之貨品有三十三萬五千
      零五十八元，無法整修之貨品有三十九萬三千八百六十八元，共計五百八十七
      萬四千一百六十四元，此有士林公司提出之計算表一份在卷可按，並為被告等
      人所不否認，是被告公司退還之貨品中，真正可使用之電器用品，僅有五百一
      十四萬五千二百三十八元。
（三）被告公司自八十五年一月起至八十八年七月間，每月向士林公司進貨之金額，
      從六十餘萬元至三百餘萬元不等，惟於發現財務吃緊後，即於八十八年八月份
      進貨五百四十四萬七千五百五十七元，九月一日至二十日短短二十日中，更進
      貨高達六百六十九萬九千五百五十三元，此有士林公司所提出被告公司自八十
      五年一月至八十八年九月之進貨金額比照表一份在卷可按，被告公司於八十八
      年八、九月之進貨量，顯超出其正常交易金額甚多，其於償債能力嚴重不足時
      ，仍蓄意大量進貨，將所賣款項償還其他債權人，難謂其對士林公司無詐欺取
      財之犯意。
（四）被告辛○○辯稱因遭案外人蔡櫻花積欠四百二十萬元，蔡正佳欠款六十四萬元
      致資金週轉不靈，然觀之其提出附卷之他項權利證明書及債權憑證所載，蔡櫻
      花積欠四百二十萬元之清償期為八十五年十一月十五日，距被告公司財務發生
      拮据之八十八年六月間，尚有相當時日，另蔡正佳欠款六十四萬元之清償期雖
      為八十七年十二月八日，然該筆債權金額甚少，應不致為被告公司財務吃緊及
      陸續退票之原因。
（五）被告丁○○、柯鑑任為被告辛○○之兒子，且均係東億電料行之員工、建成公
      司之掛名股東，被告己○○為被告辛○○之媳、被告柯鑑任之妻，彼此同居一
      處，於生活上、業務上之關係甚為密切，證人林文裕即士林公司業務員亦到庭
      證稱：其代表士林公司與被告公司業務往來已逾八年，大部分係與被告柯鑑任
      、黃甄夫妻接洽，由其二人傳真叫貨或以電話聯絡，被告丁○○偶而也會叫貨
      ，但被告辛○○從未親自叫貨，公司每年簽訂契約時，都是先由被告丁○○、
      柯鑑任核閱內容無訛後，再交由被告辛○○蓋章等語；另被告己○○雖辯稱：
      其平常在家相夫教子，僅在閒餘時間幫公司接聽電話，從未插手介入公司之經
      營業務云云；然其於八十七年一月至十二月，以建成公司之員工名義申報所得
      總額為三十八萬元，有扣繳憑單影本一紙在卷可稽；且與丈夫即被告柯鑑任於
      被告公司出現財務困難後，即與胞弟黃士峰在八十八年十月八日設立凱軒公司
      販賣電器用品，亦有凱軒公司之營利事業登記證影本一份在卷可按；衡情被告
      柯鑑任、己○○若從未介入被告公司之財務、業務，進而熟悉電器用品之進出
      貨、價格等經營謀略，斷不會於生計出現困難時，毅然投入資金從事完全陌生
      之行業，且凱軒公司即設立在東億電料行之樓下，建成公司之對面，該處為被
      告等人日常生活之處所，業經本院前往現場勘驗屬實，有勘驗筆錄一份在卷在
      按；被告丁○○、柯鑑任、己○○均為成年人，且為被告辛○○之子、媳，平
      時與被告辛○○共同生活並連手經營電器買賣，本為圓滿之家庭企業，惟其等
      於被告公司出現財務危機後，竟如同幼兒般，將責任均推給母親，由被告辛○○一人獨挑起清償債務之責，更顯見其等向士林公司詐欺取財之惡性。
（六）雖證人戊○○即建成公司之員工到庭證稱：其在被告公司工作約一年，老闆係
      被告辛○○，廠商送貨來時，其亦曾簽收，且將貨款交給被告辛○○，並向老
      闆領薪水，被告丁○○、柯鑑任僅係公司之員工而已；證人乙○○即東億電料
      行之員工亦到庭證稱：「在被告公司工作約二年，八十八年十月離職，因為我
      在台北有找到工作，東億的負責人是被告辛○○，我薪水是向辛○○領的，我
      是在僱傭關係的時候才認識被告丙○○，他是負責外面的業務，丁○○是負責
      送貨，而己○○都只有帶小孩子上課，我很少看到他，平常都是由辛○○自己
      負責叫貨，公司的帳我不知道是何人結算，我在東億是店員，我只有負責售貨
      收錢而已，有時廠商送貨來時我也會負責簽收。」等語，並提出交貨單影本十
      五紙附卷；然查，證人戊○○現為被告等人另行成立之凱軒公司股東，有凱軒
      公司之董事、股東名單影本一紙在卷可稽，而證人乙○○所稱「己○○都只有
      帶小孩子上課，我很少看到他，平常都是由辛○○自己負責叫貨」等語，亦與
      事實不符，其等基於僱傭情誼，欲為被告等人脫罪之上開證詞，顯與常情相悖
      ，均不足採信。
（七）綜上所述，被告等人為解決公司財務困難，不惜傷害其等與士林公司多年商務
      往來所建立之信譽及情感，其等於大量進貨、出貨，清償其他債務後，又一一
      脫罪，將責任推由年邁之辛○○一人獨扛，其等詐欺取財之犯意昭然若揭，本
      件事證明確，被告四人犯行，均堪予認定。
二、核被告所為，均係犯刑法第三百三十九條第一項之詐欺取財罪。被告四人間，就
    上開詐欺取財犯行有犯意聯絡及行為分擔，應論以共同正犯；其等先後多次犯行
    ，時間緊接，且犯罪構成要件相同，顯係基於概括之犯意而反覆為之，應依連續
    犯之規定論以一罪，並均加重其刑。爰審酌被告四人之素行、動機、目的、手段
    、事後仍未與被害人士林公司商談和解事宜，業據告訴代理人庚○○自承在卷，
    及其等犯後態度等一切情狀，各量處如主文所示之刑，以示懲儆。
據上論斷，應依刑事訴訟法第二百九十九條第一項前段，刑法第二十八條、第五十六
條、第三百三十九條第一項，罰金罰鍰提高標準條例第一條前段，判決如主文。
本案經檢察官張長樹到庭執行職務。
中      華      民      國    九十      年      四      月     十一     日
                                臺灣嘉義地方法院刑事第二庭
                                        法  官  唐  淑  民
右正本證明與原本無異。
如不服本判決，應於判決送達後十日內向本院提出上訴狀( 應附繕本 )。
中      華      民      國    九十      年      四      月     十七     日
                                        書記官  林  育  興
附錄法條：
刑法第三百三十九條
意圖為自己或第三人不法之所有，以詐術使人將本人或第三人之物交付者，處五年以
下有期徒刑、拘役或科或併科一千元以下罰金。
以前項方法得財產上不法之利益或使第三人得之者亦同。
前二項之未遂犯罰之。
附表一：
┌──────────────────────────────────┐
│時間                金額                                            │
├──────────────────────────────────┤
│八十八年六月份      二百二十八萬九千零四元                  │
├──────────────────────────────────┤
│八十八年七月份      一百五十九萬四千六百六十五元                    │
├──────────────────────────────────┤
│八十八年八月份      五百四十四萬七千五百五十七元                    │
├──────────────────────────────────┤
│八十八年九月份      六百六十九萬九千五百五十三元                    │
└──────────────────────────────────┘
附表二：
┌───────────────────────────┐
│編號 面額（新台幣）               票載發票日          │
├───────────────────────────┤
│一   七十萬元                     88.09.21            │
├───────────────────────────┤
│二   八十八萬九千零四元           88.09.28            │
├───────────────────────────┤
│三   七十萬元                     88.10.05            │
├───────────────────────────┤
│四   五十萬元                     88.10.22            │
├───────────────────────────┤
│五   五十九萬四千六百六十五元     88.10.29            │
├───────────────────────────┤
│六   五十萬元                     88.11.06            │
├───────────────────────────┤
│七   一百八十五萬元               88.11.25            │
├───────────────────────────┤
│八   一百七十四萬七千五百五十七元 88.11.30            │
├───────────────────────────┤
│九   一百八十五萬元               88.12.05            │
└───────────────────────────┘


司法院資訊處製作；財團法人民間司法改革基金會備份。
